【裁判字號】    96,上訴,5103
【裁判日期】    970318
【裁判案由】    毒品危害防制條例等
【裁判全文】
臺灣高等法院刑事判決                96年度上訴字第5103號
上  訴  人
即  被  告  甲○○○○○○ S.
指定辯護人  扶助律師何朝棟
上列上訴人因違反毒品危害防制條例案件，不服臺灣桃園地方法
院96年度訴字第 1480號，中華民國96年11月6日第一審判決（起
訴案號：臺灣桃園地方法院檢察署 96年度偵字第15971號），提
起上訴，本院判決如下：
    主  文
原判決撤銷。
甲○○○○○○ SUSAI SEBASTIN共同運輸第三級毒品，處有期徒刑陸年
，如附表編號一至三所示之物，均沒收。並應於刑之執行完畢或
赦免後，驅逐出境。
    事  實
一、甲○○○○○○ SUSAI SEBASTIN與另一真實姓名年籍不詳自稱「KU
    MAR」之成年人間，均明知愷他命（ Ketamine，俗稱Ｋ他命
    ）係毒品危害防制條例第2條第 2項第3款所列之第三級毒品
    ，並屬行政院依據懲治走私條例第2條第4項規定公告之管制
    進口物品（係「懲治走私條例公告管制物品項目及其數額」
    甲項第 4款規定之管制進出口物品），未經許可不得運輸，
    亦不得私運進口。詎甲○○○○○○ SUSAI SEBASTIN因曾屢受「KU
    MAR 」於生活及事業上之照顧，乃二人竟共同基於自中華民
    國境外經由空運方式私運及運輸屬管制進口物品第三級毒品
    Ｋ他命之犯意聯絡及行為分擔，先由該名「KUMAR 」之成年
    男子，在印度將如附表編號一所示之第三級毒品Ｋ他命八包
    （驗前總毛重5055.44公克，包裝塑膠袋總重約 142.24公克
    ，驗餘重4912.08公克，驗前總純質淨重4225.35公克），分
    裝藏放於如附表編號二所示之食品包裝袋八只內，連同其他
    袋裝食品以如附表編號三所示之包裝紙箱二個裝箱打包以偽
    裝成印度食品，再利用不知情之美商聯邦快遞股份有限公司
    （下稱聯邦快遞公司）以航空運送方式，於民國96年7月8日
    ，透過聯邦快遞公司編號FX-5 131號班機，將上開藏放有第
    三級毒品Ｋ他命之貨物私運入境臺灣桃園國際機場。嗣因內
    政部警政署航空警察局（下稱航警局）與財政部臺北關稅局
    人員，於同日晚上 8時30分許，執行Ｘ光安全檢查時，發現
    以印度食品名義申報進口之貨物內（提單編號：0000000000
    00號、收貨人：GOVITHARAJ ANDAVAN、聯絡電話：00000000
    、收貨地址：NO.5 SHWANG CHEN STREET TAIPEI CITY TAIW
    AN）含有不明物品，經開箱檢驗查得為上開第三級毒品Ｋ他
    命。航警局警員為追查運輸毒品之貨主，即於同年月 9日下
    午 3時55分許，喬裝成聯邦快遞公司人員依上開提單記載之
    地址，前往臺北市○○街 5號之「上華旅棧」，經櫃檯人員
    葉顯利以甲○○○○○○ SUSAI SEBASTIN事先預留之0000000000號
    行動電話號碼，聯繫通知甲○○○○○○ SUSAI SEBASTIN前來領取
    該貨物。於同日下午 4時10分許，甲○○○○○○ SUSAI SEBASTIN
    至上華旅棧櫃臺向葉顯利簽收領取前開貨物後欲離去時，為
    現場埋伏之警方當場查獲，並扣得如附表編號一所示之第三
    級毒品Ｋ他命八包（驗前總毛重 5055.44公克，包裝塑膠袋
    總重約142.24公克，驗餘重 4912.08公克，驗前總純質淨重
    4225.35 公克）、如附表編號二所示用以包裝第三級毒品Ｋ
    他命之食品包裝袋八只，以及如附表編號三所示用以包裝第
    三級毒品Ｋ他命之紙箱二個。
二、案經內政部警政署航空警察局移送臺灣桃園地方法院檢察署
    檢察官偵查起訴。
    理  由
壹、證據能力部分
一、刑事訴訟法第159條第1項雖規定，被告以外之人於審判外之
    言詞或書面陳述，除法律有規定外，不得作為證據。惟同法
    第159條之5明定：「被告以外之人於審判外之陳述，雖不符
    前四條之規定，而經當事人於審判程序同意作為證據，法院
    審酌該言詞陳述或書面陳述作成時之情況，認為適當者，亦
    得為證據」、「當事人、代理人或辯護人於法院調查證據時
    ，知有第159條第1項不得為證據之情形，而未於言詞辯論終
    結前聲明異議者，視為有前項之同意」，其立法理由在於傳
    聞證據未經當事人之反對詰問予以核實，乃排斥其證據能力
    。惟當事人如放棄對原供述人之反對詰問權，於審判程序表
    示同意該等傳聞證據可作為證據，此時，法院除認該傳聞證
    據欠缺適當性外，自可承認其證據能力。又當事人、代理人
    或辯護人於調查證據時，知有刑事訴訟法第159條第1項不得
    為證據之情形，卻表示「對於證據調查無異議」、「沒有意
    見」等意思，而未於言詞辯論終結前聲明異議者，應視為已
    有將該等傳聞證據採納為證據之同意，最高法院93年度台上
    字第3533號、94年度台上字第2976號判決均可資參照。查本
    件言詞辯論終結前，被告及其選任辯護人對於本案卷內各項
    被告以外之人審判外所為陳述之證據能力，均表示無意見（
    見本院97年 1月28日準備程序筆錄），本院審酌各該證據作
    成之情況均屬適當，並無何違法取得之程序瑕疵，依法自具
    有證據能力。
二、本案認定犯罪事實所引用之卷內所有卷證資料（包含文書證
    據、物證等證據），並無證據證明係公務員違背法定程序所
    取得，被告及其選任辯護人於本院辯論終結前就卷內所有之
    卷證資料之證據能力亦均表示無意見（見同上準備程序筆錄
    ），且卷內各項文書證據，亦無刑事訴訟法第159條之4顯有
    不可信之情況與不得作為證據之情形，依刑事訴訟法第 159
    條之 5之規定，本案認定事實所引用之卷內所有文書證據及
    物證等證據，均具有證據能力。
貳、認定犯罪事實所憑之證據及理由
一、訊據上訴人即被告甲○○○○○○ SUSAI SEBASTIN就前揭與「KUMA
    R 」之印度籍成年人間，以上述空運之方式，共同自印度地
    區私運運輸毒品Ｋ他命入境臺灣地區，於上華旅棧領取包裹
    時為警查獲等事實，業據被告於本院審理時坦承不諱（見本
    院97年2月26日審判筆錄），且查：
  (一)扣案自印度私運運輸來臺如附表編號一所示白色粉末八包（
    驗前總毛重5055.44公克，包裝塑膠袋總重約 142.24公克，
    驗餘重4912.08公克，驗前總純質淨重4225.35公克），經送
    請內政部警政署刑事警察局鑑定，由該局將疑似Ｋ他命之扣
    案毒品予以編號為A1至A8，經檢視均為白色粉末，外觀型態
    均相似。驗前總毛重5055.44公克，包裝塑膠袋總重約142.2
    4公克。共取出1.13公克鑑定用罄，驗餘重4912.08公克，驗
    前總純質淨重 4225.35公克）。均檢出三級毒品Ｋ他命成份
    。經隨機抽取編號A2鑑定，測得純度約 86%，而認均含有第
    三級毒品Ｋ他命成分無誤，此有該局96年 8月14日刑鑑字第
    0960106254號鑑定書一份在卷可稽（見偵查卷第146至147頁
    ），此外並有Ｘ光儀檢查儀注檢貨物報告表、進口快遞貨物
    簡易申報單、起獲毒品照片十五幀在卷可參（見偵卷第36至
    37頁、第133至140頁），復據證人即聯邦快遞公司臺灣分公
    司中正機場轉運中心經理章生銘於偵查中證述明確（見偵卷
    第33頁），堪認被告於上揭時地至上華旅棧櫃臺向葉顯利所
    簽收領取之前開貨物，其內確夾藏有第三級毒品Ｋ他命無訛
    。
  (二)被告曾於96年7月2日入住上華旅棧住宿一日，其時並委託該
    旅棧櫃檯人員葉顯利代收貨物一次完成後，之後過了幾天，
    被告又於96年7月8日回來上華旅棧，向葉顯利表示於7月9日
    會再有包裹寄過來，再請其幫忙代收，被告並向葉顯利表示
    伊住在上華旅棧隔壁的另一家旅館，若包裹來的話，要求葉
    顯利立即打伊所留之0000000000號行動電話們號，伊很快就
    會過來。而當時被告向葉顯利所表示包裹的收件人是GOXIND
    A RAFANDDARAN 就是被告所要的包裹，且當時被告是在櫃台
    當面告訴葉顯利，因葉顯利聽不懂被告的印度音，所以有要
    求被告寫下電話號碼及包裹收件人的名字，葉顯利再依照被
    告寫的那張紙上的資料，重新寫在上華旅棧的紀錄上，至於
    被告自己所寫那張紙，已為葉顯利所丟棄。96年7月9日本件
    包裹送達當天，葉顯利先予代收，惟發覺收件人的名字與當
    初被告所留存的名字不同，但葉顯利仍認為該包裹應是被告
    所要的包裹，所以仍透過被告所留存之0000000000號行動電
    話號碼聯繫被告，通知被告前來領取包裹；又葉顯利於電話
    中有提醒被告收件人的名字不太一樣，但被告還是很快就過
    來，被告當面簽收包裹的時候，葉顯利仍有跟被告敘述包裹
    上的名字與被告住宿時登記的名字有一點不一樣，但是被告
    還是確定包裹為伊所有，伊要領取。葉顯利即要被告在櫃台
    的一個代收表格上面簽名，以表示該包裹是被告要的東西，
    而且被告已經領取。且只有透過簽名這個方式，才可以表示
    請其代收東西的房客已經領取該東西。偵卷第27頁之上華旅
    棧便條紙上「GUEST NAME 」欄是被告親自簽的，簽的是「M
    SUSAI SEBASTIN」，這個就是被告的全名，因在住宿時，葉
    顯利有看過被告的護照，所以知道被告的名字如何拼，至於
    在「SIGNATURE 」欄簽的是什麼字，葉顯利亦看不懂，不過
    亦為被告所親簽。而且該便條紙係全部寫好，像一個表格，
    才請被告簽名，如果不是先寫好，才讓被告簽名的話，則被
    告的簽名並無剛好在中央及左下角簽名的地方。又被告簽收
    包裹的過程中沒有發生衝突，因為被告堅持要收，而且是欣
    然收下。警察是在被告來領取之前就先過來，警察透過監視
    器目擊被告把包裹簽收、帶走，警察確定被告已把包裹帶走
    ，就出來抓被告。被告被抓的時候，包裹是在被告身上。又
    上華旅棧沒有幫投宿其他旅館的客人代收包裹這種服務，此
    為葉顯利其個人的疏失，因為其認為其英文程度可以幫被告
    溝通、代收。96年7月9日當天，除了被告以外，並無其他房
    客要求代收包裹等情，已據證人葉顯利於原審審理中到庭證
    述明確在卷（見原審卷第62至71頁），且證人葉顯利於警詢
    及偵查中亦為大致相符之證述（見偵卷第 24至26頁、第128
    至 129頁），並核與上華旅棧便條紙、上華旅棧7月9日交接
    班交代事項表、上華旅棧96年7月2日訂房表、上華旅棧7月2
    日交接班交代事項表、台灣大哥大股份有限公司預付卡申請
    書各一份、航警局蒐證照片十二幀、上華旅棧櫃臺監視器翻
    拍照片八幀等件所示之情相符（見偵卷第13、27至31、43至
    45、49至52頁）。
  (三)證人即本件查獲員警林貴州於原審審理中到庭亦證稱：本件
    是我查獲，一開始是在桃園國際機場，由我們航警局安檢隊
    和財政部臺北關，發現本件包裹內有毒品，依照他們的經驗
    ，從粉末狀、結晶狀判斷應該是Ｋ他命，而且用Ｋ他命的試
    劑，也呈現Ｋ他命的反應，先將包裹內的Ｋ他命扣押，再交
    由我們刑警隊按照收貨的地址喬裝送貨，我們直接到收貨地
    址即上華旅棧，我們跟他們的安管人員說明本案大致偵查行
    為，請他們配合提供住宿旅客的相關資料，從中過濾清查，
    是否有相符的人，我們就在現場埋伏，並且根據住房旅客登
    記，發現有一位外籍人士，後來再跟櫃台確認，該名外籍人
    士有無請旅社代收快遞包裹，櫃台說：有，並且說該名外籍
    人士有留一支電話，確認之後，我們就依照送貨流程直接送
    貨，並由我喬裝快遞人員將包裹送到上華旅棧，當場是櫃台
    人員即葉顯利先簽收，簽收完我就離開現場，但是現場還有
    我們其他同事埋伏，過了大約十五分鐘左右，我們外面的埋
    伏人員就看到被告從隔壁的東芳蒂旅館走出來，並且往上華
    旅棧方向走過去，然後被告進去上華旅棧，簽收完包裹，並
    且把包裹拿走，準備離開的時候，我們埋伏的同仁就在上華
    旅棧的大門口把被告逮捕等語綦詳在卷（見原審卷第71至72
    頁）。衡以證人葉顯利、林貴州分別為上華旅棧櫃臺服務人
    員、內政部警政署航空警察局刑警隊員警，平日各自職司住
    宿房客服務、刑事犯罪偵防及入境檢查工作，與被告間宿無
    怨隙，殊無故意設詞構陷被告之理！且證人葉顯利、林貴州
    前開所述又核與相關書證所顯示之情均屬相符，是足認證人
    葉顯利、林貴州所述為可採。且若非被告確有先至上華旅棧
    請求葉顯利代收從印度寄送之貨物，並以預留之0000000000
    號行動電話號碼供葉顯利於收到貨物後與之聯絡，則葉顯利
    又何至於收受來路不明之貨物，並主動以電話聯繫對其而言
    幾近陌生之被告。再被告原先告知葉顯利有關包裹收件人之
    姓名、包裹實際記載之收件人姓名、被告於上華旅棧所簽之
    不詳姓名，其間部分字母或有差異，然此應顯示被告欲以相
    關姓名之部分差異掩人耳目，以達追緝困難之目的。而毒品
    危害防制條例之運輸毒品罪，所稱之「運輸」係指轉運輸送
    而言，不以國外輸入國內或國內輸出國外者為限，其在「國
    內運送」者，亦屬之，至於運輸之動機、目的是否意在為己
    或為他人，運輸之方法為海運、空運、陸運或兼而有之，均
    非所問。至零星夾帶或短途持送者，雖得斟酌實際情形依持
    有毒品罪論科，但仍以無運輸或販賣之意圖者為限（最高法
    院94年度臺上字第2845號判決意旨參照）。查被告係將扣案
    毒品自印度地區出發經由空運私運入境臺灣地區，所私運之
    毒品Ｋ他命純質淨重合計約 4225.35公克，依此情形觀之，
    顯係長途轉運輸送，亦難謂係「零星夾帶」，是不論被告本
    次私運毒品入境臺灣之目的係為自己施用之用或為他人，均
    可認定被告有運輸之意圖，至為灼然。
  (四)綜上，被告確有與「KUMAR 」之印度籍成年人間，以上述空
    運之方式，共同自印度地區私運運輸毒品Ｋ他命入境臺灣地
    區等事實，堪予認定，本件事證已臻明確，應依法論科。
二、按Ｋ他命業經公告列為毒品危害防制條例第 2條第2項第3款
    所示之第三級毒品，禁止非法製造、運輸、販賣及轉讓。且
    屬行政院依懲治走私條例第2條第4項公告之「管制物品及其
    數額」甲項第 4款所列之管制進出口物品。又懲治走私條例
    第2條第1項所謂私運管制物品進口，係指由國外或自大陸地
    區私運管制物品，進入臺灣地區而言；輸入之既遂與未遂，
    又以是否已進入國界為標準；而運輸毒品罪祇以所運輸之毒
    品已實施運送為已足，並非以運扺目的地為完成犯罪之要件
    ，換言之，區別該罪既遂、未遂之依據，應以已否起運為準
    ，既已起運，構成該罪之輸送行為即已完成，不以達到目的
    地為既遂條件。查被告共同自印度地區起運，經由空運方式
    私運、運輸毒品Ｋ他命入境我國領域內，其私運管制物品進
    口及運輸毒品Ｋ他命之行為皆已完成。故核被告所為，係犯
    毒品危害防制條例第4條第3項之運輸第三級毒品罪及懲治走
    私條例第2第1項之私運管制物品進口罪。其持有第三級毒品
    之低度行為，本應為其轉讓之高度行為所吸收，但因該持有
    之行為乃刑事法所不處罰，毋庸另行論罪。被告與自稱「KU
    MAR 」之成年人間就本案犯行，有犯意聯絡及行為分擔，應
    論以共同正犯。被告所犯私運及運輸第三級毒品罪，係以一
    行為同時觸犯之，為想像競合犯，應依刑法第55條之規定，
    從一重之運輸第三級毒品罪處斷。被告利用不知情之聯邦快
    遞公司人員運輸該藏有毒品Ｋ他命之包裹，為間接正犯。
三、原審據以論罪科刑，固非無見。惟：(一)被告係與自稱「KUMA
    R」 之印度籍成年男子間共犯本件犯行，原判決泛認係與一
    真實姓名不詳之成年男子共犯，尚有未合；(二)被告利用不知
    情之聯邦快遞公司人員運輸該藏有毒品Ｋ他命之包裹，應屬
    間接正犯，原判決漏未論列，亦有未洽。被告提起上訴，請
    求從輕量刑，雖非全無理由，且原判決復有前揭可議，仍應
    由本院撤銷改判。爰審酌被告正值青壯之年，不思正途工作
    ，竟鋌而走險將嚴重危害我國國人身心健康之第三級毒品Ｋ
    他命運輸來臺，所幸為警及時查獲而未造成重大危害，所運
    輸之第三級毒品愷他命，數量非微，情節非輕，惟其犯後終
    能坦承不諱，已見悔意，態度良好等一切情狀，量處如主文
    所示之刑。又被告為印度國籍之外國人，有其護照資料在卷
    可按，為維持吾國治安，爰命於上開有期徒刑執行完畢或赦
    免後，予以驅逐出境。至公訴意旨雖另請求依刑法第90條第
    1 項規定對被告宣告強制工作等語。惟審酌被告運輸第三級
    毒品之行為僅一次，且及時為警查獲而尚未流於市面造成重
    大危害，其之前在台灣地區均無何刑案前科，素行尚佳，衡
    之比例原則，認以對之宣告如主文所示之刑，已足收懲戒教
    化之效，是檢察官上述主張，應無必要，附此指明。
四、按毒品危害防制條例第2條第2項規定，毒品依其成癮性、濫
    用性及對社會危害性分為四級，並就製造、運輸、販賣、意
    圖販賣而持有、以非法方法使人施用、引誘他人施用及轉讓
    等不同品項毒品之行為，分別定其處罰。至施用或持有第三
    、四級毒品，因其可罰性較低，故予除罪化，僅就施用及持
    有第一、二級毒品科以刑罰。惟鑑於第三、四級毒品均係管
    制藥品，特於同條例第 11條之1明定無正當理由，不得擅自
    持有；第 18條第1項後段復規定查獲之第三、四級毒品，無
    正當理由而擅自持有者，沒入銷燬之。從而，依同條例第18
    條第 1項後段應沒入銷燬之毒品，專指查獲之施用、持有第
    三、四級毒品而言；倘係查獲之製造、運輸、販賣、意圖販
    賣而持有、以非法方法使人施用、引誘他人施用或轉讓之第
    三、四級毒品，既屬同條例相關法條明文規定處罰之犯罪行
    為，即非該條項應沒入銷燬之範圍。又同條例第 19條第1項
    所定「供犯罪所用或因犯罪所得之物」，係指犯第4條至第9
    條、第12條、第13條或第14條第1項、第2項之罪所用或所得
    之物，不包括毒品本身在內，自不得為第三、四級毒品之沒
    收依據（以犯第4條第3項販賣第三級毒品罪為例，其供犯罪
    所用之物，當指「供販賣第三級毒品所用之物」而言；第三
    級毒品本身為販賣之標的，為遂行販賣該毒品使用之物，始
    屬「供犯罪《犯第4條第3項之販賣第三級毒品罪》所用之物
    」，其理至明）。同條例對於查獲之製造、運輸、販賣、意
    圖販賣而持有、以非法方法使人施用、引誘他人施用及轉讓
    第三、四級毒品之沒收，並無特別規定，如其行為已構成犯
    罪，則該毒品即屬不受法律保護之違禁物，應回歸刑法之適
    用（最高法院95年度台上字第911號，96年度台上字第727、
    728 號判決意旨可參）。準此，扣案如附表編號一所示之第
    三級毒品Ｋ他命八包（驗前總毛重5055.44公克，驗餘重491
    2.08 公克，驗前總純質淨重4225.35公克），均含有第三級
    毒品愷他命成分，有上開鑑驗通知書一紙附卷可參，即應依
    刑法第38條第1項第1款規定沒收之。至鑑驗所耗損之毒品，
    既已滅失，爰不另為沒收之諭知。又扣案如附表編號二所示
    用以包裝毒品之食品包裝袋八只、及如附表編號三所示用以
    包裝毒品之紙箱二個，既經與毒品分別秤重，足見可以獨立
    分離，具有防止毒品外逸、裸露、潮濕之功能，並便於攜帶
    及運輸，均屬被告及共犯所有供被告犯本件之罪所用之物，
    爰均依毒品危害防制條例第19條第1項規定，併予宣告沒收
    。
據上論斷，應依刑事訴訟法第369條第1項前段、第364條、第299
條第1項前段，毒品危害防制條例第4條第3項、第19條第1項，懲
治走私條例第2條第1項、第11條，刑法第11條、第28條、第55條
、第38條第1項第1款、第95條，判決如主文。
本案經檢察官侯千姬到庭執行職務。
中    華    民    國    97    年    3     月    18    日
                  刑事第十庭審判長法  官  楊炳禎
                                  法  官  李春地
                                  法  官  朱光仁
以上正本證明與原本無異。
如不服本判決，應於收受送達後10日內向本院提出上訴書狀，其
未敘述上訴之理由者並得於提起上訴後10日內向本院補提理由書
（均須按他造當事人之人數附繕本）。
                                  書記官  王宜玲
中    華    民    國    97    年    3     月    27    日
附錄：本案論罪科刑法條全文
毒品危害防制條例第4條
製造、運輸、販賣第一級毒品者，處死刑或無期徒刑；處無期徒
刑者，得併科新臺幣1千萬元以下罰金。
製造、運輸、販賣第二級毒品者，處無期徒刑或 7年以上有期徒
刑，得併科新臺幣7百萬元以下罰金。
製造、運輸、販賣第三級毒品者，處 5年以上有期徒刑，得併科
新臺幣5百萬元以下罰金。
製造、運輸、販賣第四級毒品者，處3年以上1年以下有期徒刑，
得併科新臺幣3百萬元以下罰金。
製造、運輸、販賣專供製造或施用毒品之器具者，處1年以上7年
以下有期徒刑，得併科新臺幣1百萬元以下罰金。
前五項之未遂犯罰之。
附表：
┌───┬──────────────────────────────┐
│ 編號 │   應  沒  收  物  品                                       │
├───┼──────────────────────────────┤
│  一  │扣案之第三級毒品Ｋ他命八包（驗前總毛重5055.44公克，驗餘重   │
│      │4912.08公克，驗前總純質淨重4225.35公克）                    │
├───┼──────────────────────────────┤
│  二  │扣案用以包裝第三級毒品Ｋ他命之食品包裝袋八只                │
├───┼──────────────────────────────┤
│  三  │扣案用以包裝第三級毒品Ｋ他命之紙箱二個                      │
└───┴──────────────────────────────┘


司法院資訊處製作；財團法人民間司法改革基金會備份。
